臺灣臺南地方法院刑事判決　　　　　　　　100年度訴字第6號
公　訴　人　臺灣臺南地方法院檢察署檢察官
被　　　告　洪國順
上列被告因違反毒品危害防制條例案件，經檢察官提起公訴（99
年度營毒偵字第253號、毒偵字第1874號），本院判決如下：
    主  文
洪國順施用第一級毒品，累犯，處有期徒刑捌月，扣案之注射針
筒壹支、食鹽水伍瓶、分裝袋壹包、葡萄糖壹包及酒精棉壹包均
沒收；又施用第一級毒品，累犯，處有期徒刑柒月。應執行有期
徒刑壹年，扣案之注射針筒壹支、食鹽水伍瓶、分裝袋壹包、葡
萄糖壹包及酒精棉壹包均沒收。
    事  實
一、洪國順先前因施用毒品案件，經臺灣彰化地方法院裁送強制
    戒治，於民國90年3月29日停止戒治付保護管束，並於90年1
    0月 16日保護管束期滿視為強制戒治執行完畢；復於前開強
    制戒治執行完畢5年內，再於 94年間因施用毒品案件，經本
    院判決及減刑為有期徒刑8月又15日確定，又於 95年間因施
    用毒品案件，經本院判決及減刑為有期徒刑 9月確定，上開
    二案接續執行，於97年3月8日執行完畢，詎仍不知警惕：
  (一)基於施用第一級毒品海洛因之犯意，於 99年6月22日18時許
    ，在臺南市○○區○○路38之1 號住處，以將海洛因、食鹽
    水、葡萄糖置入分裝袋攪拌，加入注射針筒予以注射之方式
    ，施用海洛因1 次。嗣因警發覺洪國順涉嫌施用毒品，而於
    99年6月23日7時許持搜索票至其上揭住處搜索，扣得均為洪
    國順所有而供施用海洛因使用之注射針筒1 支，以及預備供
    施用海洛因使用之食鹽水5瓶、分裝袋1 包、葡萄糖1包及酒
    精棉1包，而查獲上情。
  (二)洪國順另再基於施用第一級毒品海洛因之犯意，於99年7月2
    日7時許，在臺南市○○區○○路38之1號住處，以針筒注射
    之方式，施用海洛因 1次。嗣因警偵辦其他人之案件，而通
    知洪國順於99年7月5日至警局接受詢問時，洪國順遂於本次
    施用海洛因之犯罪尚未為警發覺前，即主動向員警表示其有
    本次施用海洛因之行為，並同意採集尿液送驗呈現嗎啡陽性
    反應，而查獲前情。
二、案經臺南市警察局新營分局、麻豆分局報請臺灣臺南地方法
    院檢察署檢察官偵查起訴。
    理  由
一、本件係經被告洪國順於準備程序為有罪之表示，而經本院合
    議庭裁定由受命法官獨任以簡式審判程序加以審理，依刑事
    訴訟法第273條之2、第159條第2項規定，不適用傳聞法則有
    關限制證據能力之相關規定，合先敘明。
二、訊據被告對於上揭事實均坦承不諱，且被告為警查獲後採集
    之尿液送驗結果，係呈嗎啡陽性反應，有臺南市警察局新營
    分局採取尿液編號對照表及名冊、長榮大學99年7月2日確認
    報告各 1份及臺南市警察局麻豆分局毒品犯罪嫌疑人尿液採
    驗作業管制紀錄清冊、長榮大學 99年8月2日確認報告各1份
    可稽，復有臺南市警察局新營分局搜索扣押筆錄、扣押物品
    目錄表1 份可憑，以及均為被告所有而供施用海洛因使用之
    注射針筒1支及預備供施用海洛因使用之食鹽水5瓶、分裝袋
    1包、葡萄糖1包及酒精棉 1包扣案為證，堪認被告之自白與
    事實相符，其確有施用第一級毒品海洛因之行為無誤。
三、按毒品危害防制條例於93年7月9日修正公布，自93年1月9日
    施行，其中第20條、第23條將施用毒品之刑事處遇程序，區
    分為「初犯」及「5年內再犯」、「5年後再犯」。依其立法
    理由之說明：「初犯」，經觀察、勒戒或強制戒治後，應為
    不起訴處分或不付審理之裁定；經觀察、勒戒或強制戒治執
    行完畢釋放後， 「5年內再犯者」，因其再犯率甚高，原實
    施之觀察、勒戒及強制戒治既已無法收其實效，爰依法追訴
    或裁定交付審理。至於經觀察、勒戒或強制戒治執行完畢釋
    放後， 「5年後再犯」者，前所實施之觀察、勒戒或強制戒
    治既已足以遮斷其施用毒品之毒癮，為期自新及協助其斷絕
    毒癮，仍適用「初犯」規定，先經觀察、勒戒或強制戒治之
    程序。從而依修正後之規定，僅限於「初犯」及 「5年後再
    犯」二種情形，始應先經觀察、勒戒或強制戒治程序。倘被
    告於5年內已再犯，經依法追訴、處罰，縱其第3次（或第3
    次以上）再度施用毒品之時間，在初犯觀察、勒戒或強制戒
    治執行完畢釋放5年以後，已不合於「5年後再犯」之規定，
    且因已於 「5年內再犯」，顯見其再犯率甚高，原實施觀察
    、勒戒或強制戒治，已無法收其實效，即應依該條例第10條
    處罰（最高法院 95年5月9日第7次刑事庭會議決議參照）。
    查被告先前因施用毒品案件，經臺灣彰化地方法院裁送強制
    戒治，於90年3月29日停止戒治付保護管束，並於 90年10月
    16日保護管束期滿視為強制戒治執行完畢，又於強制戒治執
    行完畢釋放後5年內，再於 94年間因施用毒品案件，經本院
    判決及減刑為有期徒刑 8月又15日確定，有臺灣高等法院被
    告前案紀錄表可參，則被告本件施用毒品犯行，相距上開強
    制戒治執行完畢之日（即 90年10月16日）雖已逾5年，然其
    在該強制戒治執行完畢釋放後之5年內，又於 94年間再犯施
    用毒品之罪，並由法院判決確定在案，揆諸上揭說明，本件
    被告施用毒品之時點，距離上開強制戒治執行完畢日雖已逾
    5年，仍應依法追訴，並無適用毒品危害防制條例第20條第3
    項之餘地。從而，本件事證明確，被告犯行洵堪認定。
四、核被告二次施用海洛因所為，均犯毒品危害防制條例第10條
    第1 項施用第一級毒品罪。被告持有第一級毒品，復進而施
    用，其持有毒品之低度行為，為施用毒品之高度行為所吸收
    ，不另論罪。被告先前於94年間因施用毒品案件，經本院判
    決及減刑為有期徒刑8月又15日確定，又於 95年間因施用毒
    品案件，經本院判決及減刑為有期徒刑 9月確定，上開二案
    接續執行，於97年3月8日執行完畢，有前開臺灣高等法院被
    告前案紀錄表可憑，其受有期徒刑執行完畢後， 5年以內故
    意再犯本件有期徒刑以上之罪，係為累犯，應依刑法第47條
    第1 項規定加重其刑。又警員係因偵辦其他人之案件，通知
    被告於99年7月5日至警局接受詢問時，其即在本件第二次施
    用海洛因之犯罪尚未為警發覺，亦無任何毒品、施用毒品工
    具或其他施用毒品之徵象遭警查覺之前，即主動向員警供承
    本件第二次施用海洛因行為，並同意採集尿液送驗，為被告
    於司法警察調查中及審理中所陳明，則在偵查犯罪職權之公
    務員於知悉本件第二次施用毒品之犯罪事實或查見任何與該
    次施毒行為相關而足以懷疑被告涉嫌施用毒品之跡證之前，
    被告即自承犯行，並接受裁判，業合乎刑法第62前段所指對
    於未發覺之罪自首而受裁判之要件，且被告坦認並供出犯罪
    過程，助益犯罪事實之偵查釐清，堪認其自首係出於內心悔
    悟，是就本件第二次施用第一級毒品犯行部分，依刑法第62
    條前段規定減輕其刑，並就該部分依法先加後減之。被告上
    開犯行，犯意各別、行為互殊，應分論併罰之。
五、爰審酌被告施用毒品之犯行，在性質上乃屬對自我身心健康
    之自戕行為，尚未嚴重破壞社會秩序、侵害他人權益，惟其
    前因施用毒品經強制戒治後，猶不思戒絕革除惡習，履犯施
    用毒品之罪，其戒癮之意志力甚為薄弱，惟念及其犯後尚知
    坦承犯行，犯後態度堪認良好等一切情狀，量處如主文所示
    之刑及定其應執行刑。扣案之注射針筒 1支，係被告所有供
    其施用海洛因使用，而同扣案之食鹽水5瓶、分裝袋1包、葡
    萄糖1包及酒精棉1包，亦均為被告所有而預備供施用海洛因
    使用，為被告供認在卷，均依刑法第38條第1項第2款規定沒
    收。
據上論斷，應依刑事訴訟法第273條之1第1項、第299條第 1項前
段，毒品危害防制條例第10條第1 項，刑法第11條前段、第47條
第1項，第62條前段、第38條第1項第2款、第51條第5款，判決如
主文。
本案經檢察官宋文宏到庭執行職務。
中    華    民    國   100    年    1     月    18    日
                  刑事第三庭  法  官  陳威龍
以上正本證明與原本無異。
如不服本判決應於收受本判決後10日內向本院提出上訴書狀，並
應敘述具體理由。其未敘述上訴理由者，應於上訴期間屆滿後20
日內向本院補提理由書狀（均須按他造當事人之人數附繕本）「
切勿逕送上級法院」。
                              書記官  蘇嬿合
中    華    民    國   100    年    1     月    18    日
附錄論罪科刑法條：
毒品危害防制條例第10條第1項：
施用第一級毒品者，處6月以上5年以下有期徒刑。